臺灣彰化地方法院刑事判決　　　　　　　96年度訴字第2170號
公　訴　人　臺灣彰化地方法院檢察署檢察官
被　　　告　甲○○
　　　　　　　　　　（現於臺灣雲林監獄執行中）
上列被告因偽證等案件，經檢察官提起公訴（96年度偵字第9375
號），本院依簡式審判程序判決如下：
    主  文
甲○○意圖他人受刑事處分，向該管公務員誣告，累犯，處有期
徒刑捌月；減為有期徒刑肆月。又證人於檢察官偵查時，於案情
有重要關係之事項，供前具結，而為虛偽陳述，累犯，處有期徒
刑捌月；減為有期徒刑肆月。應執行有期徒刑陸月。
    犯罪事實
一、甲○○曾因施用毒品案件，經本院以91年度訴字第433 號判
    決判處有期徒刑1 年6 月確定，經送監執行，於93年11月12
    日因縮短刑期假釋出監，而於同年12月6 日假釋期滿未經撤
    銷，視為執行完畢。其又於95年9 月13日下午7 時30分許，
    在彰化縣社頭鄉中央巷6 之4 號前，為警查獲施用第一級毒
    品犯行，並當場扣得注射針筒1 支（該次施用毒品犯行，業
    經本院以95年度訴字第1867號判決確定）。甲○○因其遭查
    獲地點恰在乙○○（所涉販賣毒品案件，業經臺灣彰化地方
    法院檢察署檢察官以95年度偵續字第105 號為不起訴處分確
    定）位於彰化縣社頭鄉中央巷6 號之住處前，懷疑係乙○○
    通知警方前來查緝，而對乙○○心生怨懟，竟意圖使乙○○
    受刑事處分，而基於誣告之犯意，於95年9 月22日下午1 時
    許在彰化縣警察局田中分局接受警察詢問時，向該管公務員
    即田中分局警員陳俊衡、偵查佐黃勝裕誣指：其曾於同月12
    日下午6 時許，載林佩芬至乙○○上揭住處，由其叩門問乙
    ○○：「有沒有東西？」乙○○回答：「有啊！等一下！」
    其即將新臺幣（下同）1,000 元由乙○○住家鐵門窺視孔塞
    入，乙○○將重量約0.2 公克之第一級毒品海洛因1 小包由
    鐵門窺視孔塞出等不實事實，並於同日下午2 時許以相片指
    認乙○○為犯罪嫌疑人，誣指乙○○涉有販賣第一級毒品犯
    嫌。
二、嗣甲○○於95年9 月22日下午4 時15分許，為臺灣彰化地方
    法院檢察署95年度偵字第9835號（起訴書誤載為95年偵續字
    第105 號）乙○○販賣毒品一案以證人身分作證時，為使乙
    ○○販賣毒品罪責得以順利成立，另基於偽證之犯意，依法
    於供前具結後，虛偽證稱：「（檢察官問：向乙○○買過幾
    次海洛因？）1 次。」、「（問：購買的時間、地點？）民
    國95年9 月12日下午6 時，我下班的時候在路上遇到林佩芬
    ，我開車載林佩芬，到的時候是林佩芬下車去買，買毒品的
    1,000 元是我拿給林佩芬的。」、「（問：如何跟乙○○聯
    絡？）那是我跟林佩芬一起去乙○○的家，林佩芬去敲他家
    的門，向乙○○購買海洛因。」云云，於乙○○涉嫌販賣毒
    品一案案情有重要關係之事項，為虛偽陳述。嗣甲○○於96
    年3 月14日偵訊時，自承係因挾怨而虛偽指證乙○○販賣毒
    品海洛因，查悉上情。
三、案經臺灣彰化地方法院檢察署檢察官自動檢舉簽分偵查起訴
    。
    理  由
一、上揭犯罪事實，業據被告甲○○於偵訊及本院審理時坦承不
    諱（見95年度偵續字第105 號卷第15頁，本院96年11月30日
    準備程序及審判筆錄），核與證人乙○○、黃勝裕、蕭武雄
    證述相符（見95年度偵續字第105 號卷第31頁、95年度偵字
    第9835號卷第25頁），並有彰化縣警察局田中分局95年9 月
    22日第1 次、第2 次調查筆錄、指認相片（均見警卷）、臺
    灣彰化地方法院檢察署95年9 月22日95年度內勤字第4 號訊
    問筆錄1 份、證人結文1 紙（見95年度偵字第9835號卷第14
    、16頁）、彰化縣警察局田中分局搜索扣押筆錄1 紙（見警
    卷）在卷足稽，堪認被告自白與事實相符，堪予採信。綜上
    積極證據，本案事證明確，被告犯行堪以認定，應予依法論
    科。
二、按告訴人所訴事實不能證明其係屬實，在對於被訴人為不起
    訴處分確定者，固不能謂告訴人因此即應負誣告罪責，然此
    必以告訴人有出於誤會或懷疑被訴人有此事實，或對其事實
    誇大其詞而為申告之情形，始足以當之，若告訴人以自己親
    歷被害事實，堅指被訴人有犯罪行為，指名向該管公務員誣
    告，經不起訴處分，認被訴人無此犯罪事實者，即不能謂告
    訴人不應負誣告罪責（最高法院33年上字第184 號判例參照
    ）。本件被告以其自己親歷之購買毒品事實，向有追訴犯罪
    職權之公務員即彰化縣警察局田中分局員警誣指被害人乙○
    ○涉有販賣第一級毒品犯行，所涉誣告罪責即屬成立。
三、按刑法上之偽證罪，為形式犯，不以結果之發生為要件，證
    人於供前或供後具結而就案情有重要關係事項，故為虛偽陳
    述，其犯罪即為成立，而該罪所謂於案情有重要關係之事項
    ，則指該事項之有無，足以影響於裁判之結果者而言，至於
    其虛偽陳述，法院已否採為裁判或檢察官據為處分之基礎，
    或有無採為基礎之可能，皆於偽證罪之成立無影響，有最高
    法院71年臺上字第8127號、84年臺上字第3949號判例、94年
    度臺上字第896 號判決意旨可資參照。本件被告於95年9 月
    22日下午4 時15分許在檢察官訊問時，於供前具結後，為虛
    偽證述，依前揭說明，其時其偽證罪責已屬成立，至其所為
    證述內容雖未為檢察官據為處分之基礎，要不影響其偽證罪
    責之成立。
四、核被告所為，係犯刑法第169 條第1 項誣告罪、同法第168
    條偽證罪。被告於95年9 月22日下午1 時許至2 時許之密接
    時間內，在同一地點，先後2 次為警詢問而製作2 份調查筆
    錄，侵害同一法益，各行為之獨立性極為薄弱，且係出於同
    一誣告之犯意，依一般社會健全觀念，在時間差距上，難以
    強行分開，應視為數個舉動之接續施行，合為包括之一行為
    予以評價，屬接續犯。又被告所為誣告犯行及偽證犯行，犯
    意有別，行為互殊，應予分論併罰。被告前因施用毒品案件
    ，經本院以91年度訴字第433 號判決判處有期徒刑1 年6 月
    確定，經送監執行，於93年11月12日因縮短刑期假釋出監，
    而於同年12月6 日假釋期滿未經撤銷，視為執行完畢，有臺
    灣高等法院被告前案紀錄表可稽，被告於有期徒刑執行完畢
    5 年內又故意再犯本案之罪，為累犯，應依刑法第47條第1
    項規定，加重其刑。再按犯誣告、偽證罪，於所虛偽陳述或
    所誣告之案件裁判確定前自白者，減輕或免除其刑，刑法第
    172 條定有明文，縱使被告自白當時所虛偽陳述或所誣告之
    對象，其案件業經檢察官不起訴處分確定，因不起訴處分確
    定究與裁判確定不同，是其自白仍不得謂非在所虛偽陳述或
    所誣告之案件裁判確定以前，仍應予減輕或免除其刑，最高
    法院31年上字第2211號判例意旨可資參照。被告所誣告及所
    虛偽陳述之前開案件，既經檢察官為不起訴處分確定，揆諸
    前揭說明，因被告於偵訊時及本院準備程序與審理中自白其
    前開誣告、偽證犯行，是其上開誣告、偽證犯行，均應依刑
    法第172 條規定減輕其刑，並依法先加後減之。爰審酌被告
    僅因懷疑乙○○檢舉其施用毒品犯行，即濫行誣告，導致警
    察、檢察官發動偵查，浪費司法資源，又於作證時，就案情
    重要事項為虛偽之證言，已對國家司法偵審之正確性產生重
    大危害，影響司法調查程序之進行，妨害司法正義之實現，
    惟念及被告犯後已坦承犯行，深表悔意，犯後態度良好，及
    其犯罪之手段、智識程度等一切情狀，分別量處如主文所示
    之刑，以資懲儆。又按犯罪在96年4 月24日以前者，所宣告
    之有期徒刑、拘役或罰金，除中華民國九十六年罪犯減刑條
    例另有規定外，減其刑期或金額2 分之1 ，同條例第2 條第
    1 項第3 款定有明文。本件被告犯罪時間在96年4 月24日以
    前，所犯誣告罪、偽證罪，復無不得減刑之例外情形，應依
    上開規定減其宣告刑2 分之1 ，即均減處為有期徒刑4 月，
    並定其應執行刑如主文所示。
據上論斷，應依刑事訴訟法第273 條之1 第1 項、第299 條第1
項前段，刑法第168 條、第169 條第1 項、第172 條、第47條第
1 項、第51條第5 款，中華民國九十六年罪犯減刑條例第2 條第
1 項第3 款、第7 條，判決如主文。
本案經檢察官余建國到庭執行職務。
中　　華　　民　　國　　96　　年　　12　　月　　14　　日
                  刑事第五庭    法  官  楊舒嵐
以上正本證明與原本無異。
如不服本判決，應於判決送達後10日內，向本院提出上訴書狀，
上訴書狀應「敘述具體上訴理由」，並按他造當事人之人數附繕
本。「切勿逕送上級法院」。
告訴人或被害人對於判決如有不服具備理由請求檢察官上訴者，
其上訴期間之計算係以檢察官收受判決正本之日期為準。
中　　華　　民　　國　　96　　年　　12　　月　　14　　日
                                書記官  張木松
附錄論罪科刑法條：
刑法第168條
於執行審判職務之公署審判時或於檢察官偵查時，證人、鑑定人
、通譯於案情有重要關係之事項，供前或供後具結，而為虛偽陳
述者，處7 年以下有期徒刑。
刑法第169條第1項
意圖他人受刑事或懲戒處分，向該管公務員誣告者，處7 年以下
有期徒刑。
